臺灣臺中地方法院民事判決
110年度再微字第1號
再 審 原告  郭金澤  
再 審 被告  衛道新世界社區管理委員會

法定代理人  楊清傳  

上列當事人間請求給付管理費事件，再審原告對於民國110年9月
30日本院110年小上字第95號民事確定判決，提起再審之訴，本
院判決如下：
    主  文
再審之訴駁回。
再審訟訟費用由再審原告負擔。
    理  由
一、按再審之訴，應於30日之不變期間內提起。前項期間，自判
    決確定時起算，判決於送達前確定者，自送達時起算；其再
    審之理由發生或知悉在後者，均自知悉時起算。但自判決確
    定已逾5年者，不得提起，於小額事件之再審程序準用之，
    民事訴訟法第500條第1項、第2項及第436條之32第4項分別
    定有明文。查：再審原告對本件確定判決提起再審之訴，而
    本件確定判決係於民國110年9月30日作成，再審原告於110
    年10月18日提起本件再審之訴，此有再審原告提出之民事再
    審狀其上所蓋本院收文章戳在卷足憑，是再審原告提起本件
    再審之訴並未逾30日之不變期間，合先敘明。
二、再審意旨略以：
（一）原確定判決有民事訴訟法第496條第1項第1款所指「不適
      用法規或適用不當」之情形：
   1、原確定判決以再審原告所主張之系爭社區規約未經103年8
      月29日合法區分所有權人會議決議通過等語，於原審審理
      中均未提出，係上訴後始行提出之主張，核屬新攻擊防禦
      方法之提出為由，依民事訴訟法第436條之28規定而認上
      訴人提出此項主張為不合法云云，惟再審原告無法主張前
      開事由係因原審未依民事訴訟法第343條規定命再審被告
      提出合法區分所有權人會議決議及系爭社區規約，致再審
      被告遲至110年4月14日原審言詞辯論終結日始提出系爭社
      區規約，是再審原告無法主張，全係因原審法院違背上開
      民事訴訟法第343條規定，致未提出，故原審依民事訴訟
      法第436條之28前段規定認再審原告提出之主張不合法，
      適用法規顯有不當。
　 2、原確定判決係以系爭社區規約得為請求管理費之法源依據
      ，然依公寓大廈管理條例第18條第1項第2款規定，區分所
      有權人依區分所有權人會議決議繳納管理費，而非依社區
      規約繳納管理費，原確定判決認系爭社區規約得為請求之
      依據，適用法規顯有錯誤。
（二）原確定判決有民事訴訟法第497條所指「就足以影響判決
      之重要證物，漏未審酌」之情形：
　 1、依公寓大廈管理條例第3條第12項規定，住戶規約必須經
      過區分所有權人會議決議通過後，才是合法住戶規約，惟
      再審被告在原審提出住戶規約並未經區分所有權人會議決
      議通過，顯屬不生效力之規約，原審卻採該系爭規約為判
      決之證據，而為非法判決，原確定判決對該足以影響判決
      之重要證據卻漏未斟酌。
　 2、此外，原確定判決認系爭社區規約於103年8月29日經第26
      次區分所有權人會議決議通過，並以此做為判決之依據，
      則該「第26次區分所有權會議紀錄」係足以影響判決之重
      要證物，原確定判決卻漏未審酌。
（三）再審原告爰提起本件再審之訴，並聲明：⑴原確定判決廢
      棄，駁回再審被告之訴；⑵再審及前審之訴訟費用由再審
      被告負擔。
三、本院所為之判斷：
（一）按再審之訴顯無再審理由者，得不經言詞辯論，以判決駁
      回之；前開規定，於小額事件之再審程序準用之，民事訴
      訟法第502條第2項、第436條之32第4項分別定有明文。而
      所謂顯無再審理由，係指再審原告於再審狀內主張之再審
      事由，無須依法調查證據，即能斷定再審之訴為無再審理
      由者而言(最高法院69年度台上字第33號判決意旨參照)。
      查：再審原告主張原確定判決以再審原告提出之上訴理由
      ，於前審審理中均未提出，違反民事訴訟法第436條之28
      規定，原確定判決此部分判決屬不適用法規顯有錯誤云云
      。惟觀諸再審原告所提「系爭社區規約未經民國103年8月
      29日合法區分所有權人會議決議通過」(見小上卷第15頁
      ），經本院核對110年度中小字第1096號全部卷宗，再審
      原告確實未於上開案件審理時提出上述主張。是此，原確
      定判決以再審原告於上訴時始提出上開新攻擊或防禦方法
      為由，駁回再審原告上訴，認事用法尚無違誤，再審意旨
      徒憑己意，遽認原確定判決適用法規顯有錯誤云云，殊與
      前揭條文及說明不符。
（二）次按對於小額程序之第一審裁判提起上訴或抗告，經以上
      訴或抗告無理由為駁回之裁判者，不得更以同一理由提起
      再審之訴或聲請再審，民事訴訟法第436條之31規定甚明
      ，其立法理由乃為避免當事人以同一理由對於第二審判決
      提起再審之訴，致增不必要之勞費。查：本件再審原告主
      張原確定判決違反公寓大廈管理條例第18條第1項第2款規
      定等事由，核與其提起第二審上訴之理由相同，經本院核
      閱上開卷宗無訛。是此，再審原告主張再審被告依社區規
      約請求繳納管理費，違反該條例第18條第1項第2款規定，
      應經區分所有權人會議決議繳納管理費，而非依社區規約
      繳納管理費等節，業經原確定判決認其上訴無理由而駁回
      在案，此有民事上訴狀及原確定判決在卷可稽，揆諸前開
      說明，自不得更以同一理由提起再審之訴，故再審原告此
      部分再審之訴，顯非合法。
（三）再按依第466條不得上訴於第三審法院之事件，除前條規
      定外，其經第二審確定之判決，如就足影響於判決之重要
      證物，漏未斟酌，得提起再審之訴，民事訴訟法第497條
      亦有明文。所謂重要證據漏未斟酌，指前第二審言詞辯論
      終結前，已經存在並已為證據聲明之證據，而第二審法院
      並未認為不必要而仍忽略證據聲明未為調查，或已為調查
      而未就其調查之結果予以判斷者而言。若已在前判決理由
      中說明其不必要之證據，或說明就調查之結果並不能為有
      利原告之事實判斷，則為已加以斟酌，不得作為再審理由
      。查：再審原告主張再審被告於原審提出第26次區分所有
      權人會議決議通過之規約未經合法決議通過，非法無效，
      原審卻採該會記錄通過之社區規約為判決依據，是原確定
      判決對該重要證據漏未斟酌等情；惟再審原告並無提出其
      所謂「足影響於判決之重要證物」為何，前開規約或決議
      有何無效之原因，且原確定判決已審酌再審被告所提103
      年8月29日修定公布施行之住戶規約等證據，並於判決說
      明引之作為證據而得心證之理由（見原審確定判決第2、3
      頁）。從而，再審原告以上開理由，而主張有民事訴訟法
      第497條「足影響判決之重要證物漏未斟酌」云云，顯無
      理由。
（四）綜上所述，原確定判決並無再審原告主張再審事由，再審
      原告所提本件再審之訴，一部分為不合法，一部分顯無再
      審理由，爰依民事訴訟法第502條第2項之規定，不經言詞
      辯論，逕以判決駁回之。
四、據上論結，本件再審之訴為無理由，依民事訴訟法第436條
    之32第4項、第502條第2項、第78條，判決如主文。
中　　華　　民　　國　　110 　年　　11　　月　　29　　日
                  民事第六庭  審判長法  官  陳學德 
　　　　　　　　　                  法  官  夏一峯
　　　　　　　　　                  法  官  巫淑芳
正本係照原本作成。
本件不得上訴。
中　　華　　民　　國　　110　年　　11　　月　　29　　日
                                   書記官  廖明瑜